臺灣臺南地方法院刑事判決
111年度交簡上字第243號
上  訴  人  臺灣臺南地方檢察署檢察官
被      告  曾大銘


上列上訴人因被告公共危險案件，不服本院民國111年8月15日11
1年度交簡字第2966號第一審簡易判決（起訴書案號：111年度偵
字第12162號），本院判決如下：
    主  文
原判決關於所處之刑部分撤銷。
曾大銘經原判決認定所犯不能安全駕駛動力交通工具罪，累犯，
處有期徒刑伍月，如易科罰金，以新臺幣壹仟元折算壹日。
    理  由
一、按對於簡易判決有不服者，得上訴於管轄之第二審地方法院
    合議庭。第1項之上訴，準用刑事訴訟法第三編第一章及第
    二章除第361條外之規定，刑事訴訟法第455條之1第1項、第
    3項分別定有明文。又按刑事訴訟法第348條規定於民國110
    年6月16日修正公布，同年月18日生效施行。經查，本案係
    於111年10月12日繫屬於本院第二審，有本院111年10月11日
    南院武刑日111交簡2966字第1110040084號函及其上收文戳
    章在卷可憑（243號簡上字卷第3頁），是本案上訴之效力及
    其範圍，應依刑事訴訟法第455 條之1第3項準用現行刑事訴
    訟法第348條規定判斷，合先敘明。
二、原審於111年8月15日，以111年度交簡字第2966號判決判處
    被告曾大銘犯酒後駕車公共危險罪，處有期徒刑5月，如易
    科罰金，以新臺幣（下同）1,000元折算1日。檢察官於收受
    該判決正本後，以原審未依累犯規定加重其刑，認有違誤而
    提起上訴，被告則未上訴，本院於審理程序當庭向檢察官確
    認上訴範圍，經檢察官明示僅就被告是否構成累犯，及應否
    依法加重其刑提起上訴（243號簡上字卷第55頁），應認檢
    察官對於本案上訴請求審理之範圍僅限於量刑部分。揆諸前
    開說明及條文規定，本案是否依累犯規定加重其刑及量刑部
    分，與原審判決犯罪事實、罪名之認定，可以分離審查，因
    此，本院爰僅就原審判決是否依累犯規定加重其刑及量刑部
    分加以審理，其他關於本案犯罪事實、論罪部分之認定，不
    在本院審理範圍，合先敘明。
三、查本件係由檢察官提起上訴，其上訴意旨主張：本案檢察官
    提起公訴，主張被告構成累犯並應加重其刑，並提出刑案資
    料查註紀錄表、本院106年度交簡字第3430號判決、臺灣臺
    南地方檢察署執行筆錄、繳納罰金通知單、自行收納款項統
    一收據為證，已具體指出證明之方法，有卷附刑案資料查註
    紀錄表在卷可佐，且為被告所不否認，而堪認被告前確曾因
    公共危險案件受有期徒刑之刑並執行完畢，而具備5年内故
    意再犯本案有期徒刑以上之罪之情形，應合於刑法累犯之法
    定要件；復參酌被告前業因相同之公共危險案件接受刑事處
    分並判決確定，仍再犯本件犯行，亦足認其對於刑罰之反應
    能力確屬薄弱，揆諸司法院釋字第775號解釋及最高法院110
    年度台上大字第5660號刑事大法庭裁定意旨，本件被告應有
    刑法第47條第1項之適用，並宜與被告以累犯之規定審酌科
    刑，綜上所述，原判決認事用法尚嫌未恰等語。
四、據以審查量刑妥適與否之原判決認定犯罪事實、所犯罪名：
    　
  ㈠犯罪事實：
　　被告曾大銘於111年5月5日22時許，在其位於臺南市安南區
    長溪路附近之公司內飲用啤酒後，明知吐氣所含酒精濃度達
    每公升0.25毫克以上者，不得駕駛動力交通工具，仍於同日
    22時30分許，自前揭地點騎乘車牌號碼000-0000號普通重型
    機車返家。嗣其行經臺南市安南區公學路與長溪路交岔路口
    時，因未戴口罩而遭警攔查，並經警於同日23時24分許測得
    其吐氣所含酒精濃度達每公升0.25毫克。因認被告涉犯吐氣
    所含酒精濃度達每公升0.25毫克以上而駕駛動力交通工具罪
    。　　
  ㈡所犯罪名：
　　刑法第185條之3第1項第1款公共危險罪。
  ㈢上訴論斷之理由及量刑：
    撤銷宣告刑理由：原判決以被告犯駕駛動力交通工具而有吐
    氣所含酒精濃度達每公升零點二五毫克以上之情形，處有期
    徒刑伍月，如易科罰金，以新臺幣壹仟元折算壹日之宣告刑
    ，固非無見，惟本案應撤銷改判，理由如下：
　⒈本件被告應依累犯規定加重其刑：
    被告前因酒後駕車公共危險罪，經本院以106年度交簡字第3
    430號判決判處有期徒刑4月確定，於106年11月23日易科罰
    金執行完畢，有檢察官提出之本院106年度交簡字第3430號
    判決、臺灣臺南地方檢察署執行筆錄、繳納罰金通知單、自
    行收納款項統一收據及刑案資料查註紀錄表各1 份在卷可稽
    （790號交易卷第27至32頁、偵卷第23至25頁），並有臺灣
    高等法院被告前案紀錄表1 份存卷可按（243號簡上字卷第2
    3至26頁），上開證據均經本院踐行調查、辯論程序，自得
    作為論以累犯及裁量加重其刑之裁判基礎。本件被告於受前
    案徒刑之執行完畢後，5年以內故意再犯本案有期徒刑以上
    之罪，應依刑法第47條第1 項規定論以累犯。衡酌上開前案
    與本案之犯罪類型、態樣、手段及所侵害法益均相同，足認
    被告未因前案徒刑之執行完畢而有所警惕，其主觀上具有特
    別惡性，對於刑罰反應力確屬薄弱，且被告於本件已屬第4
    次觸犯酒後駕車公共危險罪，顯見其未因前3次酒駕之裁罰
    而改正於酒後駕駛機動交通工具之行為，本案犯罪之責任非
    難程度應予提升，並無應量處法定最低刑度之情形，即使依
    累犯規定加重其法定最低本刑，亦不致使行為人所承受之刑
    罰超過其所應負擔之罪責，即無司法院釋字第775號解釋意
    旨所指應裁量不予加重最低本刑，否則將致罪刑不相當之情
    形，爰依刑法第47條第1項規定，加重其刑。
  ⒉原審未依累犯規定加重其刑應有違誤：
　⑴基於我國刑事訴訟法採改良式當事人進行主義之精神，關於
    被告是否適用累犯規定加重其刑，檢察官應分別就被告構成
    累犯之事實及加重量刑之理由，盡其主張及具體指出證明方
    法之責（最高法院110年度台上大字第5660號裁定意旨參照
    ）。
　⑵原審判決固認檢察官就被告之特別惡性及對刑罰反應力薄弱
    部分，雖提出本院106年度交簡字第3430號判決為證，而被
    告所犯罪名均為酒後駕車，但各行為間酒測值高低、使用之
    交通工具、被告飲酒後致其為酒後駕車犯行是否已經間隔相
    當時間等均有不同，自不能一概而論。況且，被告前次酒後
    駕車距本案已將近5年，且本案酒測值恰僅達刑法所欲處罰
    之標準，較前案(吐氣所含酒精濃度每公升0.27毫克)情狀為
    輕，則前開刑罰對於被告是否反應力薄弱，全然未能適當予
    以被告警惕？被告是否係具有特別惡性始再犯？即尚有疑義
    。是在檢察官就此部分尚未提出其他證據前，自難單憑本院
    106年度交簡字第3430號判決、前開證明被告曾執行有期徒
    刑完畢之證據，遽認被告為本件犯行，應按刑法第47條第1
    項規定予以加重等語。惟查，檢察官於起訴書「犯罪事實」
    欄已記載上開被告構成累犯之前科事實，檢察官於本院審理
    時並提出前述被告前案判決、臺灣臺南地方檢察署執行筆錄
    、繳納罰金通知單、自行收納款項統一收據各1份作為證據
    方法，被告復於本院審理時對前揭執行案件資料及前案紀錄
    表所載內容表示沒有意見，另就應否加重其刑之說明責任，
    檢察官亦於本院審理時說明被告5年內再犯酒後駕車公共危
    險罪，本件已是第4次涉犯，足見其刑罰反應力薄弱，應予
    加重其刑，依最高法院111年度台上字第3143號判決意旨應
    認檢察官就被告有何構成累犯之事實或應予加重其刑之必要
    ，已主張或具體指出證明方法，本院審酌被告於前案繳納罰
    金且執行完畢後，卻對先前所受刑之執行欠缺感知，再犯本
    件犯行，足見並無悛悔改過之心，前案易科罰金之執行難收
    成效，縱予加重其刑，亦無使其所承受之刑罰超逾其所應負
    擔之罪責、而違背憲法比例及罪刑相當原則之情形，是本院
    認為應予加重其刑。
　㈣量刑部分：
　　爰以行為人之責任為基礎，審酌被告除前已論以累犯之案件
    外，另於99年至103年間，有2次觸犯酒後駕車公共危險罪遭
　　論罪科刑並執行完畢之紀錄，有臺灣高等法院被告前案紀錄
    表1份在卷可查（243號簡上字卷第23頁至第26頁），素行非
    佳，於本件已屬第4次觸犯酒後駕車公共危險罪，顯見其未
    因前3次酒駕之裁罰而改正於酒後駕駛機動交通工具之行為
    ，仍輕忽自己與其他用路人之交通安全；惟念及幸未造成其
    他人員之傷亡，暨兼衡被告犯後坦認犯行，態度尚稱良好，
    復斟酌被告於本院審理時自述國中3畢業，目前從事貨運行
    臨時搬運工，月收入約2萬5千元，離婚，有1個小孩已成年
    ，需照顧扶養86歲之父親，核其智識程度、工作及家庭生活
    狀況一切情狀，量處如主文第二項所示之刑，併諭知易科罰
    金之折算標準，以示懲儆。
據上論斷，應依刑事訴訟法第455條之1第1項、第3項、第369條
第1項前段（依判決精簡原則，僅記載程序法條），判決如主文
。
本案經檢察官蔡宜玲提起公訴及檢察官莊士嶔提起上訴，檢察官
高振瑋到庭執行職務。 
中　　華　　民　　國　　111 　年　　11　　月　　29　　日
            　　　刑事第四庭  審判長法  官   鄭彩鳳
　　　　　　　　　 
                  　　　            法  官   陳品謙
　　　　　　　　　　　　　　　　　　 
                        　　　      法  官   張  菁
以上正本證明與原本無異。
不得上訴。
　　　　　　　　　　　　　　　　　  書記官   黃千禾　　
中　　華　　民　　國　　111 　年　　11　　月　　29　　日
附錄本案論罪法條全文：
中華民國刑法第185條之3
駕駛動力交通工具而有下列情形之一者，處 3 年以下有期徒刑
，得併科 30 萬元以下罰金：
一、吐氣所含酒精濃度達每公升零點二五毫克或血液中酒精濃度
    達百分之零點零五以上。
二、有前款以外之其他情事足認服用酒類或其他相類之物，致不
    能安全駕駛。
三、服用毒品、麻醉藥品或其他相類之物，致不能安全駕駛。
因而致人於死者，處 3 年以上 10 年以下有期徒刑，得併科 2
百萬元以下罰金；致重傷者，處 1 年以上 7 年以下有期徒刑，
得併科 1 百萬元以下罰金。
曾犯本條或陸海空軍刑法第54條之罪，經有罪判決確定或經緩起
訴處分確定，於十年內再犯第1項之罪因而致人於死者，處無期
徒刑或5年以上有期徒刑，得併科3百萬元以下罰金；致重傷者，
處3年以上10年以下有期徒刑，得併科 2 百萬元以下罰金。